【裁判字號】    98,訴,2203
【裁判日期】    990430
【裁判案由】    偽造文書等
【裁判全文】
臺灣臺北地方法院刑事判決              98年度訴字第2203號
公  訴  人  臺灣臺北地方法院檢察署檢察官
被      告  丙○○
上列被告因偽造文書等案件，經檢察官提起公訴（98年度偵字第
15045號），本院判決如下：
    主  文
丙○○行使偽造私文書，足以生損害於他人，處有期徒刑肆月，
如易科罰金，以新臺幣壹仟元折算壹日，勞務報酬收據請款人簽
名欄偽造之「乙○」署押壹枚，沒收之。
被訴竊盜部分無罪。
    事  實
一、丙○○為兼職臨時演員，並以「徐星暐」作為藝名，從事廣
    告拍攝、擔任臨時演員等工作，緣於民國97年8月間，甲○
    ○安排丙○○擔任「苦瓜丹解毒丸」廣告影片拍攝工作，並
    為廣告商汐潮創意行銷傳播有限公司（址設臺北市○○路98
    號3樓，下稱汐潮公司）先行墊付勞務報酬新臺幣（下同）
    2,200元給丙○○後，要求丙○○提出身分證資料，以便其
    出具領據向汐潮公司請款，丙○○明知此情，為了規避勞務
    所得被課稅，竟基於行使偽造私文書之犯意，於97年9月4日
    某時許，在臺北市○○區○○街70巷23號4樓，交付乙○國
    民身分證影本與甲○○，佯稱已得乙○同意出名領取上開報
    酬，而利用不知情之甲○○據以在勞務報酬收據請款人簽名
    欄偽造「乙○」之署名1枚，表明請領報酬之意，嗣甲○○
    果持收據、乙○國民身分證影本，向汐潮公司請領報酬而行
    使之，足以生損害於乙○本人及汐潮公司報酬給付會計作業
    之正確性。嗣因乙○於98年4月間接獲汐潮公司寄發之97年
    度各類所得扣繳暨免扣繳憑單（下稱扣繳憑單），發覺有異
    ，於同月13日報警處理後，始循線查悉上情。
二、案經乙○訴由臺北市政府警察局中山分局報告臺灣臺北地方
    法院檢察署檢察官偵查後起訴。
    理  由
壹、程序部分：
    按被告以外之人於審判外之言詞或書面陳述，除法律有規定
    者外，不得作為證據，刑事訴訟法第159條第1項定有明文。
    復按被告以外之人於審判外之陳述，雖不符前4條之規定，
    而經當事人於審判程序同意作為證據，法院審酌該言詞陳述
    或書面陳述作成時之情況，認為適當者，亦得為證據；當事
    人、代理人或辯護人於法院調查證據時，知有第159條第1項
    不得為證據之情形，而未於言詞辯論終結前聲明異議者，視
    為有前項之同意；同法第159條之5規定甚明。本件所據以認
    定被告丙○○犯罪事實之證據，其中屬傳聞證據部分，因被
    告及公訴人於本院言詞辯論終結前，均未對於證據能力聲明
    異議，依刑事訴訟法第159條之5規定，視為同意上開證據具
    備證據能力，本院認亦無違法或不當之情況，是該傳聞證據
    均具備證據能力，合先敘明。至被告雖於本院準備程序中稱
    ：檢察官所舉的事證不能當作證據，伊覺得這些證據與伊並
    無直接關係等語，究其真意，應係爭執該證據之證明力，並
    非爭執其證據能力，附此敘明。
貳、有罪部分：
一、訊據被告矢口否認有行使偽造私文書之犯行，辯稱：伊未曾
    用過「徐星暐」的藝名，也不記得有拍攝過上開廣告，伊都
    是透過朋友介紹接洽表演工作，伊不認識甲○○，也沒有拿
    乙○的國民身分證影本跟甲○○領過款項云云。然查：
（一）本件是乙○接獲汐潮公司所寄發之扣繳憑單，因為乙○並
      未受領該報酬，也未同意他人以其名義申報所得人，故認
      為有異才報警處理，經警向汐潮公司查證結果，發現此係
      拍攝前揭廣告的報酬，並由經紀人甲○○出具領據檢附乙
      ○的國民身分證影本向公司請領等情，分據證人乙○於本
      院審理時（見本院99年3月2日審判筆錄）、證人即汐潮公
      司製片蕭力允於警詢時（見偵查卷第11至12頁）證述屬實
      ，並有該扣繳憑單、勞務報酬收據及乙○國民身分證影本
      等件（見偵查卷第29至30頁）附卷可稽。又該廣告是由甲
      ○○安排藝名為「徐星暐」之人即被告拍攝，由甲○○為
      汐潮公司先行墊付報酬給被告後，甲○○要被告提出身分
      證資料，以便出具領據向廣告公司請款，被告才於前揭時
      、地交付乙○之國民身分證影本，並稱已得乙○同意出名
      領取薪資報酬，甲○○才據此填寫勞務報酬收據向廣告公
      司請款等節，則據證人甲○○於本院審理時證稱：伊認識
      被告的時候，他跟伊講名字是「徐星暐」，最早是人家介
      紹，伊就留了他的資料，認為有適合的通告就會打電話聯
      絡他，前後應該幫他接過4次或5次通告，拍攝本件案子的
      時候，因為錢比較多一點，所以伊就向被告要身分證影印
      ，被告那時候就拿一個身分證影本給伊，讓伊請款，是伊
      先把錢給被告，被告給伊這個人的身分證影本，伊之後再
      寫勞報單向公司請款，伊有跟被告講要向公司請款，需要
      寫勞報單，所以需要他的身分證影本，伊拿到身分證影本
      的時候，伊有跟被告說這不是你的身分證，問被告這個人
      是誰，被告跟伊說是他的朋友，伊就問被告說他朋友是否
      知道，被告就說他有跟他朋友提過等語（見本院99年4 月
      13日審判筆錄）明確，上情均堪以認定。
（二）被告雖以前詞否認證人甲○○證述的真實性。然查：
    1.被告於警詢時，經員警播放汐潮公司提供的上開廣告供其
      檢視後，被告即坦承：影片播放到0分0時32秒畫面中穿著
      T恤、戴眼鏡的男子是伊本人，22分15秒、22分36 秒、28
      分22秒畫面也有伊等語不諱（見偵查卷第23反面至24頁）
      。而證人甲○○所述，其安排被告拍攝該廣告乙情，亦據
      其提出所製作的「出班明細表」為證，其上確有記載「解
      毒丸」、「徐星暐」、「0000000000」等字句，而該行動
      電話，確為被告所使用，亦有通聯調閱查詢單可按（見偵
      卷第64、33頁）。綜此，足認證人甲○○證稱該廣告是由
      其安排藝名為「徐星暐」即被告拍攝乙情，確屬真實可信
      。是被告嗣後改稱：未曾用過「徐星暐」的藝名，也不記
      得有拍攝過上開廣告云云，難以憑採。
    2.被告是於97年8月間拍攝該廣告，直到乙○接獲扣繳憑單
      提出告訴後，經該廣告公司查明，始知是甲○○接洽安排
      演出，並且出具前揭收據及國民身分證影本請領報酬等情
      ，俱如前述。以被告接演該廣告後，均未曾爭執過相關報
      酬未獲請領之事，自可以佐證被告確已具領該次演出的報
      酬。是故甲○○既然要向廣告公司領款，理應出具領款人
      的領據，此實屬當然之事。而甲○○是出具前揭勞務報酬
      收據，並檢附乙○的國民身分證影本向廣告公司請領，亦
      如前述。又該國民身分證影本上亦確有記載「徐星暐」、
      「限工作使用」等語。則若非使用該「徐星暐」藝名之人
      持以向甲○○請領報酬，實難想像甲○○可以憑空杜撰寫
      上「徐星暐」的藝名。況且，甲○○所出具的勞務報酬收
      據，其上所留的聯絡電話，即為甲○○本人所真正使用，
      若非甲○○誤信已獲得乙○的同意出名領取報酬，衡情當
      不致於留下自己真正的聯絡電話，而使自身因此遭訴追相
      關罪責的風險。綜上各情，在在足以佐證證人甲○○所述
      ：是被告交付乙○之國民身分證影本，並稱已得乙○同意
      出名領取薪資，其才據此填寫勞務報酬收據向廣告公司請
      款等語，信而有徵，可堪信實。
    3.被告雖一再辯稱：不認識甲○○云云。然查，前揭卷附甲
      ○○所製作的「出班明細表」，其上不僅確有記載被告使
      用的「0000000000」號行動電話。況且，本件經乙○提出
      告訴，廣告公司向甲○○查詢後，甲○○就此有撥打電話
      詢問被告，此情業據證人甲○○於偵查中證稱：製作單位
      接到乙○的電話表示他的身分證遭竊，為何收到扣繳憑單
      ，伊因此有打電話向被告詢問，伊跟被告講電話講了20幾
      分鐘等語明確（見偵查卷第54頁）。而依偵查卷附證人甲
      ○○所提的通話明細單（見偵查卷第63頁），亦顯示證人
      甲○○確曾於98年4月3日撥打被告持用之0000000000號行
      動電話，通話時間逾20分鐘之久。是若非證人甲○○確曾
      為被告接洽過相關演出，而與被告相識，證人甲○○怎麼
      會有被告的聯絡電話，又何以會有與被告前揭逾20分鐘之
      久的通話？被告就此種種顯然無法自圓其說。至於被告又
      稱上開門號0000000000業於不明時間遺失，不可能與證人
      有通話紀錄，並提出警製受理案件登記表為佐（見本院卷
      第12頁、偵卷第62頁），惟查上開登記表，被告申報遺失
      物之案發時間為98年4月10日11時許，另查上開門號經持
      用人於98年4月4日3時54分許掛失，於同月21日復話乙節
      ，亦有大眾電信股份有限公司99年1月21日99眾總字第63
      號函可證（本院卷第22頁），時間均在被告掛失或報案之
      前，已不足為被告有利之認定，況證人甲○○確於98年4
      月3日與被告持用之0000000000號電話長逾20分鐘通話時
      間，已如上述，若被告與證人互不相識，豈會與證人間有
      此異常通話情狀，故被告所辯並當日未曾與證人通話云云
      ，難認可採。從而，被告辯稱：不認識證人甲○○、未透
      過其安排拍攝本件廣告以及領取報酬云云，顯然悖於事實
      ，無足採信。
（三）依被告於本院審理時所自承：伊之前擔任演員時，當天領
      現金報酬時一定要簽收據等語；而證人甲○○於本院審理
      時亦證稱：伊有跟被告講過要向公司請款需要寫勞報單，
      所以需要他的身分證影本等語（以上見本院99年4月13日
      審判筆錄第12、5頁）。是被告既明知其請領報酬必須要
      簽署收據，竟仍出具未獲乙○本人同意的國民身分證影本
      ，交與證人甲○○據以出具領據請款，被告顯然有利用不
      知情之證人甲○○偽造「乙○」名義出具該領據請款之意
      ，並藉以規避自己的薪資報酬被課稅。而本件既然是未經
      名義人乙○的同意，此情自足以生損害於名義人乙○本人
      以及汐潮公司對於報酬給付會計作業之正確性。
（四）綜上所述，被告前揭否認犯罪之辯解，核屬飾卸之詞，委
      無足取，其上開行使偽造私文書之犯罪行為已經證明，應
      依法論科。
二、按勞務報酬收據係表明請領該金額報酬之意思，自屬私文書
    ，是核被告所為，係犯刑法第216條、第210條之行使偽造私
    文書罪。本件偽造署押之行為為偽造私文書之部分行為，偽
    造私文書之低度行為復為行使之高度行為所吸收，均不另論
    罪。被告利用不知情之甲○○為上開犯行，為間接正犯。爰
    審酌被告僅因為免2,200元的報酬被課稅捐而為此犯行，犯
    後又飾詞否認，難認有悔意，並考量被告之犯罪目的、手段
    、智識程度等一切情狀，量處如主文所示之刑，並諭知易科
    罰金之折算標準。未扣案之勞務報酬收據領款人簽名欄上偽
    造之「乙○」署押1枚，因無證據證明已滅失，依刑法第219
    條規定，不問屬於犯人與否，均沒收之。
三、不另為無罪諭知部分：
（一）公訴意旨認為：被告基於使公務員登載不實之犯意，在上
      開利用不知情之甲○○向汐潮公司請領廣告報酬後，使汐
      潮公司虛列乙○97年度薪資所得共計2,200元，再據以製
      作乙○97年度各類所得扣繳暨免扣繳憑單向稅捐機關申報
      綜合所得稅，足以生損害於稅捐稽徵機關對於課稅之正確
      性，因認被告此部分涉犯刑法第214條之使公務員登載不
      實罪嫌。
（二）經查，公訴意旨所指之乙○97年度各類所得扣繳暨免扣繳
      憑單，係由汐潮公司業務上所製作，並非公務員職務上所
      製作之公文書，且公訴意旨復未具體指出汐潮公司持上開
      憑單向稅捐機關申報綜合所得稅後，有何使稅捐稽徵機關
      之公務員登載不實之情，或被告就此部分犯行為何，是公
      訴意旨此部分所指之事即屬不能證明，惟因公訴意旨認為
      此部分與前揭論罪科刑間有想像競合犯之裁判上一罪關係
      ，爰不另為無罪諭知。
參、無罪部分：
一、公訴意旨另以：被告意圖為自己不法所有，於96年2月間，
    在臺北市中山區○○○路○段44巷2號「臺北市中山休閒運動
    中心」健身房走廊之置物櫃內，竊取乙○所有之國民身分證
    正本1張，因認被告另涉犯刑法第320條第1項之竊盜罪嫌。
二、按犯罪事實應依證據認定之，無證據不得認定其犯罪事實；
    不能證明被告犯罪者，應諭知無罪之判決，刑事訴訟法第15
    4條第2項、第301條第1項分別定有明文。又認定不利於被告
    之事實，須依積極證據，苟積極證據不足為不利於被告事實
    之認定時，即應為有利於被告之認定，更不必有何有利之證
    據。另刑事訴訟法上所謂認定犯罪事實之證據，係指足以認
    定被告確有犯罪行為之積極證據而言，該項證據自須適合於
    被告犯罪事實之認定，始得採為斷罪資料（最高法院30年上
    字第816號、29年上字第3105號判例意旨參照）。
三、公訴人認為被告涉有竊盜罪嫌，無非係以：被告供述、證人
    乙○、蕭力允及甲○○之證述，與乙○之身分證影本等，為
    其主要之論據。
四、經查：被告於警詢及偵、審中均否認有公訴人上開所指竊盜
    犯行，甚至否認有交付乙○之國民身分證影本向證人甲○○
    領款之事，是被告並未自白有公訴人所指的竊盜犯行。而依
    證人乙○於警詢及本院審理時所述，僅能證明其所有的國民
    身分證於前揭時、地遭竊之事，並無法明確指出被告是下手
    行竊之人。至於證人蕭力允、甲○○之證述，以及卷附乙○
    的國民身分證影本，亦僅能證明被告前揭交付乙○國民身分
    證影本向證人甲○○領款之事。然以證人乙○國民身分證遭
    竊的時間，為96年2月間，被告交付國民身分證影本的時間
    ，則為97年9月間，二者相隔已有1年半之久，則該國民身分
    證遭竊後，被人影印後外流使用，並非不可能之事。是以，
    自難僅憑被告事後持有該國民身分證影本具領款項，即據以
    推認被告必係竊取該國民身分證之人。
五、綜上所述，公訴人所舉之證據，不足以證明被告有其所指之
    竊盜犯罪。此外，復查無其他積極證據足證有其他犯行，揆
    諸前開說明，不能證明被告犯罪，應為無罪諭知。
據上論斷，應依刑事訴訟法第299條第1項前段、第301條第1項，
刑法第216條、第210條、第41條第1項前段、第219條，判決如主
文。
本案經檢察官郭力菁到庭執行職務。
中    華    民    國    99    年    4    月    30    日
          刑事第十三庭審判長    法  官  許泰誠
                                法  官  陳君鳳
                                法  官  林瑋桓
以上正本證明與原本無異。
如不服本判決應於收受送達後10日內向本院提出上訴書狀，並應
敘述具體理由；其未敘述上訴理由者，應於上訴期間屆滿後20日
內向本院補提理由書（均須按他造當事人之人數附繕）「切勿逕
送上級法院」。
中    華    民    國    99    年    4     月    30    日
                                書記官  鄭伊芸
附錄法條：
中華民國刑法第216條
（行使偽造變造或登載不實之文書罪）
行使第 210 條至第 215 條之文書者，依偽造、變造文書或登載
不實事項或使登載不實事項之規定處斷。
中華民國刑法第210條
（偽造變造私文書罪）
偽造、變造私文書，足以生損害於公眾或他人者，處 5 年以下
有期徒刑。

司法院資訊處製作；財團法人民間司法改革基金會備份。
